【裁判字號】    98,交訴,27
【裁判日期】    971005
【裁判案由】    肇事遺棄罪等
【裁判全文】
臺灣桃園地方法院刑事判決              98年度交訴字第27號
公  訴  人  臺灣桃園地方法院檢察署檢察官
被      告  丙○○
上列被告因肇事遺棄等案件，經檢察官提起公訴（97年度偵字第
18780號號），本案判決如下：
    主  文
丙○○因過失傷害人，處拘役肆拾伍日，如易科罰金，以新臺幣
壹仟元折算壹日。被訴肇事遺棄部分無罪。
    事  實
一、丙○○於民國97年7月26日凌晨0時許，駕駛車牌號碼9958-H
    N號自用小客車（即黑色休旅車），搭載友人戊○○，沿桃
    園縣平鎮市○○路往山仔頂方向行駛，於同日凌晨0時30分
    許行經桃園縣平鎮市○○路430號前，擬超越行駛於同向同
    車道前方之由丁○○所騎駛並搭載乙○○之車牌號碼538-BS
    G號重型機車，此際，其原應注意汽車超車，超越時應與前
    車左側保持半公尺以上之間隔之交通規定，且案發當時天候
    晴、夜間有照明、柏油路面乾燥、無缺陷、視距良好、無障
    礙物，而無不能注意情事，竟疏未注意及此，即貿然自丁○○所騎機車左側超越前行，未注意保持半公尺以上之間隔，
    致其所駕駛之自小客車右側後照鏡，擦撞到丁○○之左手肘
    而使之重心不穩、失去平衡，丁○○、乙○○人車倒地，丁○○因而受有臉部及肢體多處擦傷等傷害；乙○○因而受有
    雙肘、雙膝及左手多處鈍挫破傷等傷害。丙○○因不知已肇
    事而仍駕車駛離，嗣經警調閱天羅地網錄影監視系統，始循
    線查獲上情。
二、案經丁○○及乙○○訴由桃園縣政府警察局平鎮分局報告臺
    灣桃園地方法院檢察署檢察官偵查起訴。
    理  由
壹、證據能力部分：
(一)、證人丁○○、乙○○、甲○○於警詢中所為之陳述，固為被
    告以外之人於審判外之言詞陳述，核屬傳聞證據，惟該警詢
    過程查無違法取證之瑕疵存在，且被告於本院行準備程序時
    對於證明能力不予爭執，甚者，本院於審理中業已傳訊丁○○、乙○○、甲○○到庭以證人身分作證，並准許被告對於
    該等證人當庭及先前陳述進行詰問，此有本院審判筆錄在卷
    可考。既已賦與被告對證人丁○○、乙○○、甲○○詰問之
    機會，因之，參諸刑事訴訟法第159條規定之立法意旨原即
    在保障被告之詰問權以觀，證人丁○○、乙○○、甲○○於
    審判外之警詢中所為之證述既經被告於本院審理中經交互詰
    問予以核實，則丁○○、乙○○、甲○○於審判外陳述與審
    判中之證述意旨相符之部分，其屬傳聞證據之瑕疵，應已治
    癒，業可認非仍屬傳聞，自有證據能力。
(二)、至丁○○、乙○○之壢新醫院診斷證明書、道路交通事故現
    場圖、道路交通事故調查報告表(一)、(二)、現場及監視器攝錄
    畫面照片23張等證據（見偵卷第9、13、21至36頁）及桃園
    縣政府警察局平鎮分局現場勘查報告（見本院審交訴字卷第
    36至51頁）等資料，檢察官及被告並未主張排除前開書證、
    物證之證據能力，且迄於本院言詞辯論終結前均未表示異議
    ，本院審酌並無證據足資認定前開證物有何違法取證之情形
    ，因認前開證據均有證據能力。
貳、有罪部分（即過失傷害部分）：
一、被告丙○○固坦承於上揭時、地駕駛車牌號碼9958-HN號自
    用小客車行經桃園縣平鎮市○○路430號前，然矢口否認有
    何過失傷害犯行，辯稱：我沒有撞倒被害人，我車有送鑑定
    ，認定跟被害人車子的損傷不一樣云云。
二、經查：
(一)、證人即告訴人丁○○騎駛車牌號碼538-BSG號重型機車搭載
    證人即告訴人乙○○，於97年7月26日凌晨0時30分許，在行
    經桃園縣平鎮市○○路430號前遭黑色休旅車超車而擦撞丁○○之左手肘，造成機車重心不穩、失去平衡，致證人丁○○、乙○○人車倒地一節，業據證人丁○○、乙○○於警詢
    指證歷歷（見偵卷第6、7、11、12頁）。證人丁○○於本院
    審理時證稱：我於97年7月26日被一輛黑色廂型車擦撞到，
    是一部黑色馬自達的車，那部車燈有改過，車燈照到我機車
    的後照鏡，覺得很亮。我先騎車經過中豐路與環南路口後，
    過路口1至2分鐘後，那部車從我的左後方過來要超越我的車
    時，後照鏡撞到我的左手肘，導致我重心不穩而摔倒，那部
    車碰到我後，它就進入內側車道等語（見本院交訴字卷第21
    反面至27頁），核與證人乙○○於本院審理時證稱：97 年7
    月26日丁○○騎車載我，那時我就看到一部車很接近我們，
    我有注意到顏色，是黑色。我之前有發生車禍過，所以每次
    被載時，我都會注意後方的車會不會撞到我們。後來那部車
    愈來愈接近，沒有減速就擦撞到了，是我們過了中豐路及環
    南路口約1百公尺左右就發生車禍。我印象中是我的腳一直
    碰到該部汽車，一直摩擦。我知道在黑色汽車前面還有一輛
    汽車，黑色汽車為了要超過那輛車才加速到外側車道，才會
    撞到我們。那時我沒有注意到那部黑色廂型車的廠牌，但我
    看到車燈很亮等語（見本院交訴字卷第27反面至31頁），互
    核大致相符。徵之目擊證人甲○○於本院審理時證稱：我於
    97年7月26日凌晨騎機車經過平鎮市○○路與環南路交岔路
    口時，有部機車原本是在我後面，過了一段路之後，那部機
    車就超過我，之後後面有一部黑色休旅車也超過我走內側，
    沒多久就撞上一部機車，在那部黑色休旅車超越我之前，並
    沒有其他黑色車輛經過。那部汽車的燈光好像是藍白色的比
    較亮，跟一般汽車的燈色不一樣，即如偵卷第29頁上方照片
    所示，我的車子是最前面那部，黑色的休旅車是在我後面，
    就是那部燈很亮的休旅車，被撞的摩托車剛好在那部休旅車
    的前面。那部車的車牌懸掛位置如偵卷第29頁下方照片所示
    但號碼我忘記了等語綦詳（見本院交訴字卷第85反面至88反
    面頁）。再據該路口監視攝錄畫面翻拍照片顯示（見偵卷第
    29 頁上方照片），證人甲○○自陳其所騎駛之機車當時係
    在該照片之最右側上方，而證人丁○○所騎駛搭載證人乙○○之機車正後方恰有一部車燈很亮之休旅車，2車距離極為
    趨近，被告亦坦承當時車速保持在70公里左右（見本院交訴
    字卷第93反面頁），證人丁○○保守陳稱其車速約40公里，
    則該路口紅路燈由綠燈轉紅燈時，依照上開被告、證人丁○○之車速，過該路口後，被告所駕駛之車輛勢必會超過證人
    丁○○之機車，且按證人甲○○所稱除該部黑色休旅車超越
    我外，沒有其他黑色的車輛經過我的車等語（見本院交訴字
    卷第87頁）。準此，碰撞告訴人機車之車輛特徵，除車身顏
    色為黑色，外型為箱型車外，尤以其車燈換裝為氙氣頭燈（
    簡稱HID，它的光照是鹵素燈的兩倍之多）引人側目，另被
    告於本院審理時亦坦承該照片畫面告訴人機車後方之該部車
    輛為其所有，且當時車燈為氙氣頭燈（見本院交訴字卷第27
    、92 頁），又依證人甲○○所述，當時超越其機車之車輛
    僅有該部車燈很亮之黑色休旅車，顯徵由證人丁○○機車左
    側超車時擦撞其之左手肘之該部汽車，即為被告所駕駛之上
    開車輛無訛。此外，並有道路交通事故現場圖、調查報告表
    (一)、(二)、現場及監視器攝錄畫面照片23張在卷可參（見偵卷
    第21 至36頁）。復證人丁○○因本案交通事故受有臉部及
    肢體多處擦傷等傷害；乙○○因而受有雙肘、雙膝及左手多
    處鈍挫破傷等傷害，亦有壢新醫院診斷證明書各1份在卷可
    憑（見偵卷第9、13頁）。從而，被告所駕駛之上開車輛右
    側後照鏡擦撞至證人丁○○之左手肘，因而致證人丁○○、
    乙○○人車倒地，受有上開傷害之情，灼然甚明。至證人戊○○於本院審理時雖證稱：丙○○的車燈是黃色的，沒有改
    成氙氣頭燈云云（見本院交訴字卷第32頁反面），核與事實
    相悖，不足為被告有利之認定。
(二)、至卷附桃園縣政府警察局平鎮分局現場勘察報告固認未發現
    相對高度及型態相符之轉移性跡證，未能證明兩造車輛曾有
    接觸碰撞情形等情（見本院審交訴字第38頁），惟被告所駕
    駛上開車輛之右側後照鏡係擦撞至證人丁○○之左手肘，則
    2車並未發生碰撞，事屬當然，再者，證人即製作該勘察報
    告之員警李明昌於本院審理時證稱：（機車車後手扶把左側
    發現）藍色移轉痕之擦痕應該是倒地擦痕，因為它的方向是
    上下的，由右上往下，而與他車碰撞，則可能是平行的或者
    是由後往前等語明確（見本院交訴字卷第91頁）。是該勘察
    報告所載藍色轉移痕應是倒地之擦痕，而非碰撞之痕跡，甚
    者，證人丁○○機車上之藍色轉移痕不排除係其機車倒地後
    與附近人孔蓋上之藍色物質發生摩擦所致（見偵卷第26頁下
    方照片），自不能徒以機車車後手扶把左側之藍色轉移痕與
    被告所駕駛車輛顏色黑色不符，驟謂本案車禍與被告無涉，
    殊無以此作為有利被告之佐證資料，附此陳明。
(三)、按汽車超車時，應顯示左方向燈並於前車左側保持半公尺以
    上之間隔超過，行至安全距離後，再顯示右方向燈駛入原行
    路線，道路交通安全規則第101條第5款訂有明文，被告駕車
    行駛自應依上開規定而為注意。而案發當時天候晴、夜間有
    照明、柏油路面乾燥、無缺陷、視距良好、無障礙物，此有
    上揭道路交通事故調查報告表及現場監視攝錄翻拍照片在卷
    足據，並無不能注意之情形。被告仍疏於注意及此，超車時
    未於證人丁○○所駕機車左側保持半公尺以上之間隔，致超
    越時其車輛右側後照鏡擦撞告訴人之左手肘，使證人丁○○
    、乙○○因而人車倒地，堪認被告就本案車禍之發生為有過
    失。酌以證人因本案車禍，各受有上揭之傷害等情，已如前
    述，由此足認被告之過失行為與證人丁○○、乙○○所受之
    傷害結果間，具有相當因果關係無訛。
(四)、綜此所陳，被告所犯過失傷害犯行，事證明確，足堪認定，
    應依法論科。。
二、核被告所為，係犯刑法第284條第1項前段之過失傷害罪。其
    以一個過失行為同時侵害告訴人丁○○、乙○○之身體法益
    ，屬一行為觸犯數罪名之想像競合犯，應從一重處斷。爰審
    酌被告駕駛前開自用小客車行經前開路段，超車之際，未與
    告訴人丁○○騎駛搭載乙○○之重型機車保持保持適當之安
    全間隔，因而肇致本案車禍事故發生之過失情節，告訴人丁○○受有臉部及肢體多處擦傷等傷害；乙○○受有雙肘、雙
    膝及左手多處鈍挫破傷等傷害，傷勢尚非嚴重之所生危害程
    度，且被告迄今尚未與告訴人丁○○、乙○○達成和解或賠
    償，此經告訴人於本院審理中指訴在卷（見本院交訴字卷第
    32頁），及斟酌被告之品行、素行、智識程度及被告犯罪後
    之態度等一切情狀，量處如主文所示之刑，並諭知易科罰金
    之折算標準，以示懲儆。
、無罪部分（即肇事逃逸部分）
一、公訴意旨略以：被告丙○○於民國97年7月26日凌晨0時許，
    駕駛車牌號碼9958-HN號黑色休旅車，沿桃園縣平鎮市○○
    路往山仔頂方向行駛，於同日凌晨0時30分許行經桃園縣平
    鎮市○○路430號前，意圖超車，竟疏於注意，致其上開休
    旅車右方照後鏡不慎擦撞同方向行駛，由丁○○所騎乘後搭
    載乙○○車牌號碼538- BSG號之重型機車，致人車倒地，使
    告訴人丁○○、乙○○受有傷害（過失傷害部分，經本院認
    定有罪如前），被告丙○○明知已肇事致人受傷，竟未對告
    訴人丁○○、乙○○為救護措施、報警處理或留下聯絡方式
    ，竟基於肇事逃逸之故意，旋即駕駛上開休旅車逃逸，因認
    被告丙○○涉有刑法第185條之4之肇事逃逸罪嫌。
二、按犯罪事實應依證據認定之，無證據不得認定犯罪事實。不
    能證明被告犯罪者，應諭知無罪之判決。刑事訴訟法第154
    條第2項、第301條第1項分別定有明文。而刑事訴訟上證明
    之資料，無論為直接或間接證據，均須達於通常一般之人均
    不致有所懷疑，而得確信其為真實之程度，始得據為有罪之
    認定，若其關於被告是否犯罪之證明未能達此程度，而有合
    理懷疑之存在，致使無從形成有罪之確信，根據「罪證有疑
    、利於被告」之證據法則，即不得遽為不利被告之認定（最
    高法院96年台上字第4986號判例參照）。又刑法第185條之4
    之肇事致人死傷逃逸罪，係以處罰肇事後逃逸之駕駛人為目
    的，俾促使駕駛人於肇事後能對被害人即時救護，以減少死
    傷，是行為人客觀上有逃逸之行為，主觀上有逃逸之犯意，
    始克構成；因此行為人之離開現場，是否構成「逃逸」，自
    應以行為人對已肇事且發生死傷之結果有認識為前提。倘行
    為人未悉已肇事或對肇事雖有認識，然對已發生死傷之結果
    若屬罔然不知，即為缺乏主觀之認識，自無故意可言，則縱
    有離開現場之事實，仍不能逕以該罪相繩。
三、起訴意旨認被告涉有上開罪嫌，無非以告訴人丁○○、乙○○於警詢之指訴、證人甲○○於警詢及偵查之證述、道路交
    通事故現場圖、道路交通事故調查報告表(一)、(二)、交通事故
    照片23張，與告訴人丁○○、乙○○受有傷害之壢新醫院診
    斷證明書2紙等，為主要論據。訊據被告堅詞否認有肇事逃
    逸之犯行，辯稱：我真的沒有印象我有撞到人等語。
四、經查：
(一)、被告駕駛自用小客車行經上開路段，該自小客車之右後照鏡
    擦撞到告訴人丁○○之左手肘，致告訴人丁○○騎駛搭載告
    訴人乙○○之機車人車倒地，致告訴人丁○○、乙○○受有
    傷害之事實，已據本院認定如前。
(二)、揆之卷附桃園縣政府警察局平鎮分局現場勘察報告之分析研
    判：「三、綜合以上兩點及兩造車輛其他車身部分勘察情形
    ，皆未發現相對高度及型態相符之轉移性跡證，未能證明兩
    造車輛曾有接觸碰撞情形。」等語（見本院審交訴字卷第38
    頁），並參酌證人即告訴人丁○○於本院審理時證述被告自
    小客車之後照鏡撞到我的左手肘，其碰撞之聲音甚微等語（
    見本院交訴字卷第22反面、23及其反面頁），據此可知，被
    告所駕駛之自小客車並未與證人丁○○所騎駛之機車發生碰
    撞，僅該自小客車右側後照鏡擦撞證人丁○○之左手肘，而
    擦撞聲音應係相當輕微。縱令被告於本院審理時自陳該車車
    窗關閉，衡情右後照鏡發生碰撞透過密閉空間之傳導，其聲
    音迴音較大，然被告亦自陳當時該車亦開有空調、放有音樂
    ，又與其友人戊○○聊天，即便車身擦撞證人丁○○左手肘
    部分會發生之輕微聲響，難保不會被當時之音樂聲、空調聲
    及聊天聲所涵蓋，況同車之友人戊○○於本院審理時復證稱
    ：「（問：一路到達目的地為止，你都沒有注意到你們經過
    的道路有發生車禍的情形，是否如此？）是。」等語，亦見
    車上之乘員係未曾感知有與他車擦觸之事。基此，被告上揭
    所辯，要非虛構之詞，堪值採信，殊難謂被告有肇事逃逸之
    故意。
五、稽上各論，本案僅得證明被告所駕駛車輛有與告訴人丁○○
    騎駛之機車發生車禍而肇事，及告訴人丁○○、乙○○有因
    此受傷之事實，並無積極證據足以認定被告當時對於已肇事
    乙節有所認識卻猶執意逃離現場之情，自未能率論其有駕車
    肇事逃逸之犯意。此外，復查無其他積極事證足以證明被告
    有檢察官所指之犯行，按前所述，自應為無罪諭知。
據上論斷，應依刑事訴訟法第299條第1項前段、第301條第1項，
刑法第284條第1項前段、第55條、第41條第1項前段，刑法施行
法第1條之1第1項、第2項前段，判決如主文。
本案經檢察官簡方毅到庭執行職務。
中    華    民    國    97    年    10    月     5    日
                  交通法庭    審判長法  官  蔡榮澤
                                    法  官  吳宗航
                                    法  官  汪曉君
以上正本證明與原本無異。
如不服本判決應於收受判決後10日內向本院提出上訴書狀，並應
敘述具體理由。其未敘述上訴理由者，應於上訴期間屆滿後20日
內向本院補提理由書( 均須按他造當事人之人數附繕本) 「切勿
逕送上級法院」。
                                    書記官  楊晴文
中    華    民    國    98    年    10    月    5     日
附錄本案論罪科刑法條全文：
中華民國刑法第284 條（過失傷害罪）
因過失傷害人者，處6 月以下有期徒刑、拘役或5 百元以下罰金
，致重傷者，處1 年以下有期徒刑、拘役或5 百元以下罰金。
從事業務之人，因業務上之過失傷害人者，處1 年以下有期徒刑
、拘役或1 千元以下罰金，致重傷者，處3 年以下有期徒刑、拘
役或2 千元以下罰金。


司法院資訊處製作；財團法人民間司法改革基金會備份。
